臺北高等行政法院判決
                                       99年度簡字第749號
原　告　范揚榮
被　告　新竹縣政府
代表人　邱鏡淳（縣長）
上列當事人間就業服務法事件，原告不服行政院勞工委員會中華
民國99年8 月18日勞訴字第0990013730號訴願決定，提起行政訴
訟，本院判決如下：
    主  文
原告之訴駁回。
訴訟費用由原告負擔。
　　事實及理由
一、程序事項：本件係屬因不服行政機關所為罰鍰處分而涉訟，
    標的金額為新臺幣（下同）15萬元，在40萬元以下，依行政
    訴訟法第229 條第1 項第2 款規定，應適用簡易程序，本院
    並依同法第233 條第1 項規定，不經言詞辯論，逕行裁判。
二、事實概要：
    第三人即菲律賓籍SAPAD WILLINGTON INES （護照號碼XX00
    00000 ，以下簡稱S 君），係經核准於范振湧在新竹縣湖口
    鄉○○街○○○ 巷5 號從事家庭看護工作（被看護人范張菊妹
    ）的外國人，民國97年7 月21日入境。原告未經申請許可，
    自97年9 月間起，以每月新台幣（下同）15,000元，僱用S
    君在其所經營位於新竹縣湖口鄉長嶺村四湖尾12之2 號養豬
    場（以下簡稱系爭養豬場），從事飼養豬隻及清理養豬場等
    工作，99年3 月2 日桃園縣政府警察局龍潭分局查獲後移由
    桃園縣政府處理，桃園縣政府再移請被告核處。被告審查結
    果，認為原告有就業服務法第57條第1 款聘僱他人所申請聘
    僱之外國人行為，應依就業服務法第63條第1 項規定裁罰，
    而於99年3 月24日以府勞行字第0990045223B 號處分書處原
    告罰鍰15萬元（以下簡稱原處分）。原告不服，提起訴願，
    經決定駁回後，提起本件行政訴訟。
三、原告主張：
１、桃園縣政府警察局龍潭分局於99年3 月2 日17時許，強行進
    入原告與范振勇共同經營系爭養豬場，強行帶走甫到農場找
    朋友的菲律賓籍友人S 君，指摘原告自97年9 月起指挀其在
    養豬場工作，並由原告提供吃住支付月薪15,000元，指稱原
    告違反就業服務法規定。
２、查S 君係堂侄范振湧（范文秀之子），以合法申請的監護工
    ，並照顧殘疾的原告堂嫂范張菊妹。99年3 月2 日14時許，
    范振湧趁母親范張菊妹休息之際，指派合法聘僱的外勞S君
    到養豬場找人。更有甚者，係范振湧使喚他人做他自己應做
    的工作，不是為原告工作。警方查獲時，原告因一時緊張未
    將前因後果詳實陳述。
３、系爭養豬場實為原告與范振湧合夥共同經營，由原告對外經
    營管理，外勞每月薪資15,000元部分係因范振湧為求管理方
    便，交由原告交付外勞，造成該外勞誤認為是原告所給付之
    誤解。復因外勞語言不通，不認識中文，致警方筆錄記載可
    能與其表達意思有出入。因外勞不懂中文無法當下釐清真相
    ，造成違法裁處。
４、原告以務農為生，收入微不足道，政府開放外國肉品進口，
    本土傳統農業，已無生存空間，請體恤基層農民生活困苦，
    如此高額罰鍰，實在不勝負荷，考量事實情節輕重，准予免
    罰。
５、為此提起撤銷訴訟，聲明求為判決：
    1 訴願決定及原處分均應撤銷。
    2 訴訟費用由被告負擔。
四、被告抗辯：
１、就業服務法第57條第1 款明文禁止非法聘僱未經許可、許可
    失效或他人所申請聘僱之外國人從事工作，旨在保障國民工
    作權、維持社會秩序而避免妨礙本國人之就業機會、勞動條
    件、國民經濟發展及社會安定。故針對聘僱外國人從事工作
    ，立法採申請許可制，此揆諸就業服務法第42條規定亦明。
２、原告於99年3 月2 日警方調查時供稱略以：系爭養豬場是原
    告與堂兄范文秀共有，原告是現場負責人。S 君從2008年9
    月開始到養豬場工作至今，薪水由原告和范文秀支付。月薪
    15,000元。上班時間9 時至15或16時不定。工作項目為餵豬
    及一些事務等語。S 君並供稱略以：我現受僱於范揚榮，20
    08年9 月開始工作，從事飼養豬隻及養豬場的整理，從7 點
    開始工作至17時，月薪約15 ,000 元，是范揚榮支付我薪水
    等語。第三人范振湧復供述略以：系爭養豬場是我叔叔范揚
    榮所有。S 君從2008年9 月開始至養豬場工作至今。薪水是
    范揚榮支付。月薪15,000元。上班時間早上7 點至17時。工
    作項目為在養豬場內餵豬及養豬場一些事務。S 君平常居住
    在養豬場內的房間等語。
３、原告於99年4 月21日提起訴願時提出合夥合約書，99年10月
    16日提起行政訴訟時表示S 君語言不通、不認識中文，警方
    筆錄記載可能與表達意思有出入，顯係卸責之詞。
４、外籍勞工的工作內容及期限皆為就業服務法46條所明定，原
    告未向主管機關申請即聘僱他人合法聘僱之外國人，原告未
    善盡應注意能注意而不注意之責，既有聘僱事實，處分對象
    並無不宜。原告的行為明顯違反就業服務法第57條第1 款規
    定。
５、聲明求為判決：
    1 原告之訴駁回。
    2 訴訟費用由原告負擔。
五、本院的判斷：
１、為促進國民就業，增進社會及經濟發展，特制定就業服務法
    。就業服務法第42條即明示為保障國民工作權，聘僱外國人
    工作，不得妨礙本國人之就業機會、勞動條件、國民經濟發
    展及社會安定之意旨，是就業服務法第43條及第48條即分別
    規定原則上外國人未經雇主申請許可，不得在中華民國境內
    工作，且雇主聘僱外國人工作，原則上應檢具有關文件，向
    中央主管機關申請許可，即針對聘僱外國人從事工作，立法
    採申請許可制。就業服務法第57條第1 款規定：「雇主聘僱
    外國人不得有下列情事：一、聘僱未經許可、許可失效或他
    人所申請聘僱之外國人。……」第63條第1 項規定：「違反
    第四十四條或第五十七條第一款、第二款規定者，處新臺幣
    十五萬元以上七十五萬元以下罰鍰。五年內再違反者，處三
    年以下有期徒刑、拘役或科或併科新臺幣一百二十萬元以下
    罰金。」
２、本件外國人S 君係經核准於范振湧在新竹縣湖口鄉○○街○○
    ○ 巷5 號從事家庭看護工作（被看護人范張菊妹）97年7 月
    21日入境的外籍監護工之事實，有外勞居留資料查詢表、藍
    領外國人詳細資料、行政院勞工委員會97年8 月26日勞職許
    字第0971313949號函等附於原處分卷可佐，並為兩造所不爭
    執。而S 君係原告以每月15,000元代價僱用，並提供食宿在
    系爭養豬場從事飼養豬隻及養豬場整理工作乙節，業據S 君
    於99年3 月2 日為警查獲時供述詳明。原告於99年3 月2日
    為警查獲時並表示：「S 君是經范振湧同意到養豬場幫忙工
    作……養豬場是我與堂兄范文秀共有，我是現場負責人，S
    君從2008年9 月開始到養豬場工作，薪水由我與范文秀支付
    ，月薪15, 000 元，工作項目為餵豬及豬場場一些事務，S
    君都住在養豬場旁的房間……」等語，另范振湧復供稱：「
    ……S 君是我申請僱用的，經我同意在養豬場幫忙……從97
    年9 月開始到養豬場工作，薪水由叔叔范揚榮支付，月薪
    15,000元，S 君都住在養豬場內的房間……」等語（以上陳
    述內容均見原處分卷所附99年3月2日警詢筆錄），本案原告
    聘僱范振湧所申請聘僱的外國人之事實，應堪認定。
３、至原告表示養豬場是原告與范振湧合夥共同經營，范振湧趁
    范張菊妹休息，指派S 君到養豬場找人，不是為原告工作，
    警方查獲時，原告一時緊張未陳述詳實；外勞每月15,000元
    薪資是范振湧為管理方便交原告交付外勞，外勞因語言不通
    ，不識中文，警方筆錄記載可能與其表達意思有出入等語。
    經查：
(1)、99年3 月2 日警方查獲當時，原告為一48歲年成人，具相當
    的社會經驗，對於警方的詢問，或因情緒緊張而不完足，然
    絕無因此故意虛偽陳述而自陷不利。S 君確係在系爭養豬場
    工作之事實，已據S 君、范振湧及原告於99年3 月2 日警詢
    時陳述明確並互核相符，原告於訴願時先表示：「范振湧…
    …指派S 君到……養豬場幫忙清潔工作……」（見訴願決定
    卷所附原告訴願書），本件起訴時復改稱：「范振湧……指
    派S 君到養豬場找人……」（見本院卷所附起訴狀），顯係
    事後為卸免違章罰則飾詞，不足採信。
(2)、原告於警方查獲時先表示系爭養豬場是原告與堂兄范文秀共
    有，嗣雖改稱養豬場是原告與范振湧（范文秀之子）合夥經
    營等語。然合夥是二人以上互約出資以經營共同事業的契約
    ，舉凡合夥事務的執行、合夥的決算及利益的分配，都是合
    夥人所在意的，系爭養豬場果係原告與范振湧合夥經營的事
    業，警方查獲時原告卻表示是與范文秀共有，於情於理實在
    殊難想像。況原告已表示其為養豬場現場負責人，而依所提
    出原告與范振湧的合夥合約書，亦約明「豬隻飼養及管理等
    由甲方（即原告）負責……豬隻買賣後每年6 月30日及12月
    30日決算，收入減工資及開支水電費等，結餘款由甲乙雙方
    平分」（見本院卷所附合夥合約書），是系爭養豬場縱係原
    告與第三人合資經營，依原告的陳述及上述的約明內容，原
    告應係養豬場合夥事業的合夥事務執行人。原告既係養豬場
    的實質管理人，S 君平時住在養豬場旁房間，在系爭養豬場
    工作每月支領的薪資實際亦由原告交付，原告的僱用人地位
    已然成立，不因養豬場係原告與第三人合夥有別，亦不因原
    告與合夥人間內部就S 君薪資費用負擔方式的約定而影響原
    告聘僱S君的事實。
(3)、警方對S 君詢問時，有翻譯人員曾明達在場，而S 君更表示
    可以聽和講中文（見原處分卷所附警方調查筆錄的記載），
    則原告主張因外勞因語言不通，警方筆錄記載與表達意思有
    出入，並不可取。
六、綜上，原告未經許可，聘僱范振湧所申請聘僱之外國人行為
    ，係違反就業服務法第57條第1 款規定，被告依就業服務法
    第63條第1 項前段裁處，於法有據，原告所訴各節，均不足
    採。原處分認事用法既無違誤，訴願決定遞予維持，亦無不
    合。原告起訴請求撤銷原處分及訴願決定，為無理由，應予
    駁回。
七、本案事證已明確，兩造其餘攻擊及防禦方法，均與本件判決
    結果不生影響，爰不一一論駁，併予敘明。
八、結論，本件原告之訴為無理由，依行政訴訟法第236 條、第
    233條第1 項、第98條第1項前段，判決如主文。
中　　華　　民　　國　　100　 年　　4　　 月　　18　　日
                    臺北高等行政法院第一庭
                                    法  官　蘇嫊娟
上為正本係照原本作成。
本件以訴訟事件所涉及之法律見解具有原則性者為限，始得於本
判決送達後20日內向本院提出上訴狀並表明上訴理由，如已於本
判決宣示後送達前提起上訴者，應於判決送達後20日內補具上訴
理由（均按他造人數附繕本），且經最高行政法院許可後方得上
訴。
中　　華　　民　　國　　100 　年　　4 　　月　　18　　日
                                    書記官  陳清容